臺灣嘉義地方法院刑事判決
                                      109年度訴字第453號
公  訴  人  臺灣嘉義地方檢察署檢察官
被      告  黃晨嘉



選任辯護人  江立偉律師
選任辯護人  嚴庚辰律師
上列被告因違反毒品危害防制條例案件，經檢察官提起公訴（10
8 年度偵字第9806號、109 年度偵字第3459號），本院判決如下
：
    主  文
甲○○意圖販賣而持有第三級毒品，處有期徒刑4年。扣案第二級
毒品甲基-α-吡喀啶苯己酮88包（驗餘淨重合計772.66公克），
均沒收銷燬之；扣案愷他命17包（驗餘淨重合計16.946公克），
及裝置上開第二級毒品甲基-α-吡喀啶苯己酮外包裝袋88個，及
裝置上開愷他命外包裝袋17個，均沒收。
    犯 罪 事 實
一、甲○○明知愷他命及依替唑侖（Etizolam）係毒品危害防制條
    例所規定之第三級毒品，不得意圖販賣而持有，然竟仍於民
    國108年12月4日凌晨1時15分許，經警方在張原肇位在嘉義
    市○區○○路00巷00弄000號住處進行搜索前之不詳時間，在不
    詳地點，向某真實姓名、年籍均不詳之成年人，以新臺幣（
    下同）1萬5千元之價格，購買內含第二級毒品甲基-α-吡咯
    啶苯己酮、微量第三級毒品依替唑侖成分之咖啡包88包（驗
    餘淨重合計772.66公克），及以2萬元之價格購買第三級毒
    品愷他命17包（驗餘淨重合計16.946公克）後，除供己施用
    之目的外，另意圖販賣第三級毒品以營利，旋即隨身攜帶而
    持有，並伺機販售牟利。嗣甲○○於108年12月4日，攜帶上開
    毒品咖啡包及愷他命，在張原肇上址住處，適警持搜索票至
    該處執行搜索，為警當場查獲，並扣得上開毒品咖啡包88包
    、愷他命17包。
二、案經臺南市政府警察局第一分局移送臺灣嘉義地方檢察署檢
    察官偵查起訴。
    理  由
一、證據能力部分
　　按被告以外之人於審判外之陳述，雖不符刑事訴訟法第159
    條之1 至第159 條之4 之規定，而經當事人於審判程序同意
    作為證據，法院審酌該言詞陳述或書面陳述作成時之情況，
    認為適當者，亦得為證據。當事人、代理人或辯護人於法院
    調查證據時，知有第159 條第1 項不得為證據之情形，而未
    於言詞辯論終結前聲明異議者，視為有前項之同意，刑事訴
    訟法第159 條之5 定有明文。查本件被告甲○○及其辯護人於
    言詞辯論終結前，對於下述本院採為認定犯罪事實依據之各
    項證據之證據能力，均未聲明異議（見本院卷一第46至47、
    204至205頁），復經本院於審理時逐一提示予被告及其辯護
    人表示意見，本院審酌該等證據之取得過程並無瑕疵，與本
    案待證事實間復具有相當之關聯性，以之為本案證據並無不
    當，自得採為本件認定事實之基礎，合先敘明。
二、訊據被告固坦承於108年12月4日凌晨1時15分許，經警方在
    張原肇位在嘉義市○區○○路00巷00弄000號住處進行搜索時，
    遭查扣上開毒品咖啡包及愷他命。而上開毒品咖啡包及愷他
    命，係分別以1萬5千元、2萬元之價格，由真實姓名、年籍
    不詳之成年人所購入等情。惟矢口否認有何意圖販賣而持有
    第三級毒品犯行，辯稱：上開毒品咖啡包、愷他命，購入後
    是要自己施用的，並非要販賣。扣案6支行動電話中，除了
    門號0000000000號、0000000000號行動電話是我使用外，其
    餘4支是在大陸的時候買的，回來臺灣後，友人「紅中」說
    他手機摔壞了，跟我借該4支電話使用，「紅中」並沒有跟
    我說借用手機的用途云云。辯護人亦為被告利益辯護稱：被
    告經扣案的6支行動電話，均係被告之前在大陸工作時購買
    ，返台後並未將手機重置，亦未特別留意手機上前手所留之
    對話內容紀錄，檢察官以手機內的通訊內容即認定被告有販
    賣毒品之意圖自有未當。且依據通訊內容亦無從證明對話內
    容意義為何，對話文字看不出有販賣毒品之事實，自不得以
    擬制推測之詞，而認定被告有販賣第三級毒品之意圖云云。
    經查：
  ㈠被告於108年12月4日凌晨1時15分許，經警方在張原肇位在嘉
    義市○區○○路00巷00弄000號住處進行搜索時，遭查扣上開毒
    品咖啡包及愷他命。而上開毒品咖啡包及愷他命，係分別以
    1萬5千元、2萬元之價格，由真實姓名、年籍不詳之成年人
    所購入等情，業據被告於警詢、偵查及本院審理中自陳在卷
    （見9603號警卷第3至4頁、9520號警卷第11至13頁、9806號
    偵卷第27至28、135頁、本院卷一205至206頁）。又扣得之
    上開毒品咖啡包，經送內政部警政署刑事警察局鑑定，經隨
    機抽選，鑑定結果略以：檢出第二級毒品甲基-α-吡咯啶苯
    己酮成分，及微量第三級毒品依替唑侖成分，有該局109年2
    月21日刑鑑字第1088026155號鑑定書（見9806號偵卷第39至
    41頁）存卷足憑。而扣得之白色結晶17包，經送高雄市立凱
    旋醫院鑑定，鑑定結果略以：均檢出愷他命成分，此有該院
    109 年2月5 日高市凱醫驗字第63186 號濫用藥物成品檢驗
    鑑定書附卷可稽（見9520號警卷第61至67頁）。此外，另有
    搜索扣押筆錄、扣押物品目錄表、扣押物品收據各1 份、現
    場採證照片21張（見9603號警卷第6至14、41至46頁），及
    扣案上開毒品咖啡包、愷他命可資佐證。是上情可堪認定。
    至被告於本院準備程序中供稱：我是於107年4、5月間，在
    嘉義縣大埔美工業區的工地，跟1位當兵同營區同梯綽號叫
    做小奇的人，買上開毒品咖啡包跟愷他命云云。惟關於被告
    本案扣得上開毒品咖啡包、愷他命之來源，被告先於108年1
    2月4日警詢中時供稱：上開毒品咖啡包、愷他命是跟1位綽
    號叫做小奇的人所購買云云（見9603號警卷第3頁）。復於1
    09年3月20日警詢中稱：是跟1個綽號叫做阿明的人所購買云
    云（見9520號警卷第13頁）。倘如被告於本院準備程序中所
    述為真，何以被告於第2次警詢中所述毒品來源有所歧異？
    是被告上開所述之毒品來源，是否可信，即非無疑。又扣案
    上開毒品咖啡包，經送鑑定後，檢出第二級毒品甲基-α-吡
    咯啶苯己酮成分，業如前述，且鑑定結果亦顯示：第二級毒
    品甲基-α-吡咯啶苯己酮之純度約2%，有上開刑事警察局鑑
    定書可參。而108年12月4日與被告同在張原肇上開處所，同
    為警方搜索逮捕之另案被告胡郁翔，當時亦遭警方查扣共61
    包毒品咖啡包。該批毒品咖啡包經送鑑定，鑑定結果略以：
    檢出第二級毒品甲基-α-吡咯啶苯己酮成分，純度約2%一情
    ，亦有內政部警政署刑事警察局109年2月14日刑鑑字第1088
    026157號鑑定書影本附卷足參（見本院卷二第39至40頁）。
    參以另案被告胡郁翔於警詢中供述：扣案混合型毒品是我於
    108年2、3月前去臺中KTV唱歌，傳播小姐就介紹1個綽號叫
    阿狗的男子來包廂，我以6萬元向他購買大量愷他命及混合
    型毒品云云（見本院卷一第117頁）。是被告與另案被告胡
    郁翔當時為警方搜索時同在現場，同日遭警方扣得之毒品咖
    啡包，非但外觀包裝均為彩虹噴射包裝，有上開2批扣案毒
    品咖啡包照片在卷足憑（見9603號警卷第41頁、本院卷二第
    57頁）。甚且，均含有相同純度之第二級毒品甲基-α-吡咯
    啶苯己酮成分。由此應可推認，其等當日所扣得之毒品咖啡
    包，來源應屬同一，而非如其等所述係於相隔約1年之時間
    ，分別向綽號小奇、阿明或阿狗之人所購得。是被告上開關
    於毒品來源為綽號小奇或阿明之人之供述，應屬虛妄，為本
    院所不採。　　
  ㈡被告於警方查獲當日遭查扣6支行動電話，其中下述①至④之4
    支行動電話經警方進行數位採證，擷取部分通訊軟體WECHAT
    內之訊息，有警方還原該等內容訊息之文字紀錄、擷取報告
    畫面（即附件1至24）、4份數位證物勘察報告附卷可稽（見
    9806號偵卷第52至53、55至61、79至85、95至118頁）。而
    上開數位證物勘察報告，經本院調取上開行動電話解析光碟
    ，並分別核對上開警方之擷取報告畫面（即附件1至24），
    均核屬無誤，內容分別如下：
　　①扣案門號0000000000號行動電話，經數位採證後，其中WEC
      HAT通訊軟體擷取下列疑似販賣毒品訊息：⒈以薪蜻水上樂
      園之暱稱，發送「香蕉船體驗價1400、甜甜圈體驗價2500
      、豪華遊艇體驗價4500、浮潛一次體驗價400、設施一律
      都是嚴格把關、態度良好、品質把關、效率第一、優質服
      務、小本生意恕不賒欠、如有打擾非常抱歉」等內容之訊
      息（即附件1，見本院卷一第228頁）。而上開內容廣告所
      擷取至最早之時間為108年9月26日。⒉於108年9月26日傳
      送上開廣告訊息後，於同日下午12時40分至41分許，分別
      由未知暱稱之人，回傳「一罐方便嗎、你在哪、興華這」
      等內容（即附件2，見本院卷一第238頁）。⒊於108年11月
      29日下午3時26分、29分、31分許，由未知暱稱之人傳送
      「現在能送嗎、我要1、香蕉船？」等內容（即附件3，見
      本院卷一第236頁）。⒋於108年11月29日下午3時10分、27
      分許，分別由未知暱稱之人傳送「現在酒一杯多少、500
      」等內容（即附件4，見本院卷一第215至216頁）。⒌於10
      8年10月7日上午11時7分、8分、9分、11分許，分別由未
      知暱稱之人傳送「你到北社尾的711大概多久、10、那11
      ：30約在那、現金嗎？」等內容（即附件5，見本院卷一
      第219頁）。⒍於108年10月23日下午10時34分許，分別由
      未知暱稱之人傳送「我到了、飲1、1000給你找」等內容
      （即附件6，見本院卷一第227頁）。
　　②扣案門號0000000000號行動電話，經數位採證後，其中WEC
      HAT通訊軟體擷取下列疑似販賣毒品訊息：⒈於108年12月2
      日下午9時16分至17分許，分別有「多少、1個5」，及以
      大鵬灣賽車場之暱稱發送「1000」等對話之內容（即附件
      7、8，見本院卷一第245至246頁）。⒉於108年11月24日上
      午7時44分許，有「你煙怎麼算、我要50」等內容（即附
      件9，見本院卷一第252頁）⒊於108年11月24日上午10時33
      分許，有「有星星嗎」，並有以大鵬灣賽車場之暱稱發送
      「有」等對話之內容（即附件10，見本院卷一第256頁）
      。⒋於108年11月26日下午12時55分許，有「3個、我要星
      星的」等內容（即附件11，見本院卷一第258頁）。
　　③扣案門號0000000000號行動電話，經數位採證後，其中WEC
      HAT通訊軟體擷取下列疑似販賣毒品訊息：⒈以和平路茶行
      之暱稱，發送「1斤茶米1400、2斤茶米2500、4斤茶米450
      0、送禮禮盒一盒500、優惠活動開跑囉、優惠僅此一波、
      目前全面大特價、保證效率速度保證品質、小本生意恕不
      賒欠、如有打擾非常抱歉」等內容之訊息（即附件12，見
      本院卷一第294頁）。⒉於108年11月23日下午5時40分許，
      有「茶現在怎麼賣」等內容（即附件13，見本院卷一第29
      1頁）。⒊於108年10月21日上午11時53分許，有「可以欠1
      喝嗎、沒辦法」等對話內容（即附件14，見本院卷一第29
      9頁）。⒋於108年10月26日上午8時27分許，有「你可以先
      拿1個喝的給我嗎、我要去台南拿錢」等內容（即附件15
      ，見本院卷一第302頁）。
　　④扣案門號0000000000號行動電話，經數位採證後，其中WEC
      HAT通訊軟體擷取下列疑似販賣毒品訊息：⒈於108年12月3
      日以四道口茶行之暱稱，發送與扣案門號0000000000號行
      動電話，其中WECHAT通訊軟體，以和平路茶行之暱稱所發
      送「1斤茶米1400、2斤茶米2500、4斤茶米4500、送禮禮
      盒一盒500、優惠活動開跑囉、優惠僅此一波、目前全面
      大特價、保證效率速度保證品質、小本生意恕不賒欠、如
      有打擾非常抱歉」等相同內容之廣告訊息（見本院卷一第
      328頁）。⒉於108年11月17日上午5時21分許，有「禮盒兩
      個、好」等對話內容（即附件16，見本院卷一第320頁）
      。⒊於108年11月15日下午2時39分、45分許，有「因為我
      認識的這邊都漲價、你那邊一樣嗎、3+1（1500）嗎、嗯
      嗯」等對話內容（即附件17至18，見本院卷一第323頁）
      。⒋於108年11月22日下午8時18分許，有「四罐有嗎、有
      」等對話內容（即附件19，見本院卷一第326頁）。⒌於10
      8年11月22日下午8時21分許，有「85度、往前這個紅綠燈
      這邊、我在這邊等你、光仁街這個路口」等內容（即附件
      20，見本院卷一第326至327頁）。⒍於108年11月14日上午
      10時53至54分許，有「飲料報價、500」等對話內容（即
      附件21，見本院卷一第333頁）。⒎於108年11月3日下午8
      時8至9分許，有「3盒送1盒嗎、煙呢、有3斤的嗎、ㄜ、26
      +14、要嗎」等對話內容（即附件22至24，見本院卷一第3
      40至341頁）。
　　⑤至扣案門號0000000000號行動電話，經數位採證後，其中W
      ECHAT通訊軟體，亦經警方擷取下列疑似販賣毒品訊息，
      內容如下：⒈於108年11月25日下午8時9至10分許，有「菸
      怎麼算、16、25、45、1：16、嗯嗯」等對話內容（見本
      院卷一第372至373頁）。⒉於108年11月14日下午9時1分、
      7分、9分、10分許，有「你們現在那裡煙多少啊、16、25
      、45、聽不懂、太貴、真的是哪裡都漲欸」等對話內容（
      見本院卷一第376至377頁）。⒊於108年10月30日下午3時2
      2至24分許，有「江湖救急、現在不是我的班、你交代一
      下、我又不是老闆、3000可以拿多少、9、你處理一下、
      先給你3000，剩下的過幾天貼給你、可以就來、8、你來
      忠孝路」等對話內容（見本院卷一第383至385頁）。⒋於1
      08年10月26日下午1時23至31分許，有「我要買飲料、你
      還要喔、嗯嗯、等等去妳家啦、我這邊好過去、你慢慢來
      、我要等人拿錢來、我要三耶、哪12給我就好」等對話內
      容（見本院卷一第391至393頁）。⒌於108年10月12日下午
      8時59分至9時1分許，有「30個、單價、12、....、等等
      、10500、12我可以處理50耶、10500、嘿啊、、我給你原
      、我沒賺、再問問啦、整數給你」等對話內容（見本院卷
      一第397至400頁）。⒍於108年11月10日下午1時6分、4時8
      分、13分許，有「欸，吃藥啊吃藥、看是載小姐還是賣藥
      啊嘿啊、阿不然找你吃藥幹嘛白癡喔」等語音訊息內容（
      見本院卷一第402至404頁）。⒎於108年11月11日下午12時
      38至40分許，有「1：3是嗎、嗯、我先試、OK就衝了、先
      10、來啊、約哪、我在換機油、等等跟你說、我家附近、
      我順便吃東西、嗯、看有沒有煙、順便、有的是錢、嗯」
      等對話內容（見本院卷一第405至408頁）。
　　⑥由上可知，扣案上開5支行動電話，經警方進行數位採證後
      ，均有以上所述疑似販賣毒品之廣告、文字、對話或語音
      訊息等情，要屬無疑。
  ㈢公訴意旨認被告涉犯意圖販賣而持有毒品罪嫌，其中最主要
    之憑據即為被告當日遭查扣上開5支行動電話經數位勘察採
    證後，所得有疑似販賣毒品之對話內容。然被告、辯護人就
    上開數位採證內容，則分別抗辯如上。是自應先予釐清扣案
    上開5支行動電話究竟是否為被告所持用？如為被告所持用
    ，其中經數位採證所得之疑似販賣毒品對話，可否作為被告
    意圖販賣而持有毒品之佐證？查：①被告固於109年11月3日
    準備程序後，及至本院審理中，抗辯上開①至④之行動電話為
    其友人紅中所借用云云，然其所使用行動電話通訊錄中雖有
    其人，卻無法聯絡，有本院當庭撥打之紀錄可憑（見本院卷
    一第207頁）。且既為被告通訊錄中之友人，被告自應可知
    悉或極易查得其身份資訊，以利本院傳喚，然被告均未提供
    相關資訊以釐清扣案行動電話之持用狀況，則其所為友人紅
    中之抗辯，是否屬於幽靈抗辯，即非無疑。②被告於108年12
    月4日查獲當日警詢中供稱：我之前曾在大陸做批發衣服的
    生意，所以購買多支手機使用等語（見9603號警卷第3頁）
    。復於109年3月20日警詢中陳稱：我前1年都在大陸，扣案6
    支行動電話是我在大陸用的手機，我回來臺灣半年了，這些
    手機是我在大陸做服飾業時跟客人聯絡用的，我回來臺灣，
    那些客人還有再跟我聯絡等語（見9520號警卷第13至15頁）
    。又於109年6月19日偵查中，於檢察官提示上開數位採證報
    告疑似販賣毒品內容時，陳稱：不是我的對話紀錄，我的手
    機是從大陸買回來的，我沒有用微信這些東西等語（見9806
    號偵卷第136頁）。且依據109年8月26日辯護人所提之刑事
    準備程序狀所載：扣案6支行動電話均係被告之前在大陸工
    作返臺時一次所購買，被告將手機帶回臺灣後，並未將手機
    重置，亦未特別留意手機上前手所留之對話內容等語（見本
    院卷一第53頁）。是由被告上開之前供述內容，或辯護人辯
    護要旨內容互核觀之，被告於109年11月3日準備程序前之抗
    辯重點，應係「扣案6支行動電話係在大陸購得，而其持用
    後，未予重置而保留前手使用之微信對話紀錄，此均與其無
    涉」。倘如被告上開①至④之行動電話確係其返臺後，為其友
    人紅中所借用，何以被告於2次警詢，及至檢察官特別提示
    上開數位勘察採證報告疑似販賣毒品內容時，不直接告以友
    人紅中借用一情？且於辯護人為其利益辯護而商討案情時，
    亦不明確告知友人紅中借用一節，反而於討論案情後，定調
    為手機內容未重置，而由辯護人出狀如上。況依據被告於10
    9年3月20日警詢中陳稱「這些手機是我在大陸做服飾業時跟
    客人聯絡用的，我回來臺灣，那些客人還有再跟我聯絡」等
    語，被告前後供述，已顯有齟齬。足見，被告辯稱上開①至④
    支行動電話為其友人紅中所借用云云，必係其臨訟一再飾卸
    情詞，殊無足採。③被告及辯護人另辯稱其中微信通訊內容
    係在大陸購買後未予重置，而均係前手所遺留云云，然經上
    開數位勘察採證之結果，上開①至⑤支行動電話所採證鑑識之
    內容，均係108年9月26日以後至同年12月間之通訊內容，參
    以被告入出境資訊連結作業（見本院卷一第55頁），被告當
    時入境日期為108年9月18日，其後至109年8月26日查詢時止
    ，別無出境紀錄。是上開數位採證鑑識所得之內容，自非被
    告行旅大陸時所留。被告及辯護人此部分辯稱，亦無足採。
    ④被告於本院審理中自承：上開扣案⑤行動電話為其所持用等
    語明確（見本院卷二第26頁），且依據被告違反兒童及少年
    性剝削防制條例案件之警方偵查報告，被告所使用之合作金
    庫商業銀行股份有限公司帳號000-0000000000000號帳戶（
    見本院卷一436頁），即與上開扣案⑤行動電話數位採證內容
    中所出現之行庫帳號相符（見本院卷一第388頁），是被告
    所稱上開扣案⑤行動電話為其所持用一節，應屬可信。另上
    開扣案⑤行動電話之數位採證鑑識內容中，有被告與暱稱為
    「Fu」之人之對話內容（見本院卷一第396至400頁）。而上
    開扣案②行動電話之數位採證鑑識內容中，亦有暱稱為「Fu
    」之人之對話紀錄（見本院卷一第255至261頁）。倘如上開
    扣案②行動電話，非同為持用上開扣案⑤行動電話之被告所持
    用，何以2支行動電話通訊內容之對象，均有同為暱稱為「F
    u」之人，且其對話內容，均係疑似毒品交易相類之內容。
    由此亦徵，上開①至④之行動電話所持用之人，即為持用上開
    ⑤行動電話之被告，要屬無誤。⑤上開⑤行動電話之數位採證
    鑑識內容，載有疑似毒品販賣相關內容，業如前述。均與上
    開①至④之行動電話數位採證鑑識內容，亦有疑似販賣毒品內
    容相符。且上開扣案②行動電話之數位採證鑑識內容，除上
    開警方所列之附件7至11外，另有於108年11月24日上午7時4
    7分許，有與暱稱大鵬灣賽車廠「烟怎算、16、25、45」之
    文字、語音對話（見本院卷一第254頁）。此與上開⑤行動電
    話之數位採證鑑識內容，亦有「菸怎麼算、16、25、45、1
    ：16、嗯嗯」等對話內容（見本院卷一第372至373頁），若
    合符節。由此相關對話之內容、甚至疑似販售毒品之價格，
    均雷同之特徵以觀，上開①至④之行動電話所持用之人，即為
    持用上開⑤行動電話之被告，至為明灼。被告及辯護人上開
    辯稱，均不可採。
　㈣承上，上開扣案①至⑤之行動電話，均為被告所持用，業經本
    院認定如前。而依據上開扣案①至⑤行動電話數位採證鑑識內
    容，均多有疑似販賣毒品之相關內容。細譯如下：①上開扣
    案①行動電話數位採證鑑識內容中，有以薪蜻水上樂園暱稱
    所傳送之廣告訊息，觀諸上開廣告內容，均係水上活動，然
    於其後之對話內容，均多有「一罐方便嗎」、「現在能送嗎
    、我要1、香蕉船？」、「現在酒一杯多少、500」、「你到
    北社尾的711大概多久、10、那11：30約在那、現金嗎？」
    、「我到了、飲1、1000給你找」等內容，此等對話內容均
    與一般水上樂園之水上活動無涉。②上開扣案②行動電話數位
    採證鑑識內容中，有與大鵬灣賽車廠暱稱之對話內容，包括
    「多少、1個5」、「你煙怎麼算、我要50」、「3個、我要
    星星的」等內容。而此均無詳細品名、數量、金額，均與一
    般日常生活交易內容大相逕庭。③上開扣案③④行動電話數位
    採證鑑識內容中，表面上雖係以茶行名義傳送販賣茶葉廣告
    ，然於上開扣案④行動電話中，仍摻雜「煙呢」等無關茶葉
    之訊息內容。④上開扣案⑤行動電話之數位採證鑑識內容，則
    分別有「菸怎麼算、16、25、45、1：16」、「你們現在那
    裡煙多少啊、16、25、45、聽不懂、太貴、真的是哪裡都漲
    欸」、「江湖救急、現在不是我的班、你交代一下、我又不
    是老闆、3000可以拿多少、9、你處理一下、先給你3000，
    剩下的過幾天貼給你、可以就來、8、你來忠孝路」、「我
    要買飲料、我要三耶、哪12給我就好」、「30個、單價、12
    、....、等等、10500、12我可以處理50耶、10500」、「欸
    ，吃藥啊吃藥、看是載小姐還是賣藥啊嘿啊、阿不然找你吃
    藥幹嘛白癡喔」、「1：3是嗎、嗯、我先試、OK就衝了、先
    10、看有沒有煙」等內容，而此均無詳細品名、數量、金額
    ，均與一般日常生活交易內容迥異。⑤由上開數位採證鑑識
    內容觀之，雖無明確指出交易毒品之種類、金額，然參諸一
    般毒品交易現況，為避免檢警執行通訊監察，或留下證據事
    後遭查緝，販毒者及購毒者多利用暗語隱諱毒品名稱、數量
    、金額等對話，達成交易，否則如為一般尋常物品，被告何
    不直呼名稱，反而如此隱諱，甚至出現所發送廣告內容與之
    後交易對話內容毫無關涉，但對話雙方仍能於字面語意不詳
    之情形下持續無礙進行交易磋商之理？遑論上開對話內容中
    ，亦有明確提及「賣藥」、「吃藥」等攸關毒品交易之內容
    。是上開扣案①至⑤行動電話數位採證鑑識之內容，即應係毒
    品交易之相關廣告、文字、對話、語音等訊息，均屬明確。
    辯護人上開辯稱：依據通訊內容亦無從證明對話內容意義為
    何，對話文字看不出有販賣毒品之事實，自不得以擬制推測
    之詞，而認定被告有販賣第三級毒品之意圖云云，尚非可採
    。
　㈤上開扣案①至⑤行動電話，均為被告所持用，而非由他人持用
    ，且上開經警方數位採證鑑識之內容，均係販賣毒品之廣告
    、文字、對話或語音訊息等節，均據本院詳述認定如前。是
    由被告利用上開扣案①至⑤行動電話，所傳送之販毒廣告、買
    家洽購毒品詢價、甚至討價還價、被告自稱不是商業交易中
    之老闆等相關內容觀之，被告係透過「微信」通訊軟體上之
    公開群組，對不特定之多數人發布販賣毒品之交易訊息，乃
    屬商業買賣無疑。衡諸一般社會通念，自可推認被告確有利
    用迅速有效率之通訊管道，積極招攬交易對象，進而從事商
    業交易以營利之行為。復參以當日遭查扣之毒品數量非少，
    是被告持有上開扣案毒品，除供己施用之目的外，應另有販
    賣營利之意圖，實屬灼然。
  ㈥綜上所述，被告於不詳之時間、地點，向不詳之人購入上開
    扣案毒品，除供己施用之目的外，另有販賣營利之意圖，並
    於未及賣出前即遭查獲，是被告上開犯行堪以認定。被告上
    開辯稱，均係臨訟卸責之詞，不足採信。從而，被告上開意
    圖販賣而持有第三級毒品犯行，應堪認定，應依法論科。　
三、論罪科刑部分
  ㈠修正前毒品危害防制條例第4條第1項至第4項規定「販賣毒品
    」罪之成立要件，僅限於「銷售賣出」之行為已完成始足該
    當。已經司法院著有釋字第792號解釋。是以營利為目的，
    而購入毒品，倘未有「銷售」之行為，即無販賣之可言，自
    無涉販賣毒品既遂或未遂之問題。僅得依取得毒品時之主觀
    犯意區別，分別成立毒品危害防制條例第5條之意圖販賣而
    持有，或第11條持有毒品罪責（最高法院109年台上字第356
    3號判決意旨參照）。查被告上開意圖販賣營利而販入上開
    咖啡包及愷他命毒品後伺機販售之犯行，因無證據顯示有何
    著手於「銷售」之行為，依上開解釋意旨，與毒品危害防制
    條例第4條第3項所定販賣第三級毒品罪，僅限於有「銷售」
    之行為始足該當之意旨不符。是被告所為，係犯毒品危害防
    制條例第5條第3項之意圖販賣而持有第三級毒品罪。
  ㈡至公訴意旨雖認被告係涉犯毒品危害防制條例第5條第2項之
    意圖販賣而持有第二級毒品罪嫌等語。然按刑法上犯罪之故
    意，祇須對於犯罪事實有所認識，有意使其發生或其發生不
    違背其本意，仍予以實行為已足，不以行為人主觀之認識與
    客觀事實兩相一致為必要，故行為人主觀上欲犯某罪，事實
    上卻犯他罪時，依刑罰責任論之主觀主義思潮，首重行為人
    之主觀認識，應以行為人主觀犯意為其適用原則，故犯罪之
    事實與行為人所知有異，依「所犯重於所知者，從其所知」
    之法理，自應適用行為人主觀上所認識之該罪論處（最高法
    院104年度台上字第265號判決意旨參照）。查：①本案扣得
    之上開毒品咖啡包經鑑定結果，均含有第二級毒品甲基-α-
    吡咯啶苯己酮成分乙節，有上開刑事警察局109年2月21日鑑
    定書在卷可參。被告人及其辯護人對此亦不爭執，是被告當
    時遭警方查扣之上開咖啡包為第二級毒品，可堪認定。惟上
    開毒品咖啡包於查扣當時，經警方進行初步篩檢，均呈現第
    三級毒品陽性反應，亦據被告於警詢中供承：毒品咖啡包呈
    現第三級毒品陽性反應等語明確（見9603號警卷第3頁）。
    此後，被告雖於109年3月20日警詢中，就警方持上開刑事警
    察局鑑定書質以是否知悉上開毒品咖啡包為第二級毒品之成
    分，表示「我沒有意見」等語（見9520號警卷第15頁），然
    警方為上開詢問前，警方即先曾以開放式問題，詢問被告是
    否知悉被查扣之上開毒品咖啡包為何成分，被告則答稱「我
    不知道」（見9520號警卷第15頁）。是自不能僅以被告答詢
    警方所提問「是否知悉上開毒品咖啡包經鑑定為第二級毒品
    成分」之回答為「我沒有意見」，即遽認被告乃屬自白之表
    示。②又被告於警詢及偵查中，就其施用之毒品種類，均係
    供稱：施用第三級毒品愷他命等語屬實（見9603號警卷第11
    頁、9806號偵卷第27頁），並未供述有何施用第二級毒品之
    情節。且被告於查獲當時，經警得其同意採尿送驗，採得尿
    液經初步篩檢結果呈現愷他命陽性反應後，復經法務部法醫
    研究所進行新興毒品之檢驗項目，檢驗結果亦未檢出毒品成
    分等情，均有勘察採證同意書、送驗尿液編號與真實姓名對
    照表編號名冊、尿液初步檢驗報告書、法務部法醫研究所毒
    物化學鑑定書附卷可稽（見9603號警卷第17至19頁、9806號
    偵卷第35頁）。而參諸被告臺灣高等法院被告前案紀錄表（
    見本院卷一第13至14頁），亦無任何施用第二級毒品之相關
    紀錄，是確無證據顯示被告有施用第二級毒品之情形。③再
    者，被告於本院審理中均堅稱：我不知道上開毒品咖啡包是
    第二級毒品，分辨不出愷他命跟上開毒品咖啡包有何不同等
    語無訛（見本院卷一第205頁、本院卷二第28、29頁）。又
    參以被告所供述購入上開毒品咖啡包之成本為1萬5千元，非
    悖於一般第三級毒品咖啡包之價格。是尚無證據顯示被告於
    購入上開毒品咖啡包時，確實知悉上開毒品咖啡包含有第二
    級毒品甲基-α-吡咯啶苯己酮成分。④此外，遍查卷內其他事
    證資料，亦無積極證據足資證明被告於購入或持有過程中，
    確實知悉上開咖啡包為第二級毒品。是審酌被告之供述，依
    「罪證有疑，利於被告」之審理原則，應認被告於本案行為
    時，主觀上僅有意圖販賣而持有第三級毒品之犯意，依循「
    所知輕於所犯，從其所知」之法理，應僅論以被告所知之意
    圖販賣而持有第三級毒品刑責，而不成立意圖販賣而持有第
    二級毒品罪。至公訴意旨認被告意圖販賣而持有上開毒品咖
    啡包部分，係涉犯毒品危害防制條例第5條第2項之意圖販賣
    而持有第二級毒品罪嫌，尚有未合，然此部分與本院上開認
    定之意圖販賣而持有第三級毒品部分之社會基本事實同一，
    並經本院告知被告罪名及相關權益（見本院卷二第62至63頁
    ），無礙其防禦權之行使，爰依刑事訴訟法第300條規定變
    更起訴法條，併此敘明。
  ㈢又被告行為後，毒品危害防制條例第11條第5項業經修正。依
    據修正前毒品危害防制條例第11條第5項規定：持有第三級
    毒品純質淨重二十公克以上者，處三年以下有期徒刑，得併
    科新臺幣三十萬元以下罰金，足見於修正前持有第三級毒品
    純質淨重達20公克以上時，方成立犯罪，不能因符合同條項
    修正後規定「持有第三級毒品純質淨重5公克以上者，處2年
    下有期徒刑，得併科新臺幣20萬元以下罰金。」而科以刑責
    。是本件被告所持有上開17包愷他命毒品，經送鑑定，檢驗
    前之純質淨重，合計為9.661公克（至扣案上開毒品咖啡包
    內均含有微量第三級毒品依替唑侖成分，然參諸上開刑事警
    察局鑑定書所載「微量為純度未達1%，故無法據以估算（總
    ）純質淨重」。既無法估算，自無從予以列計），有上開高
    雄市立凱旋醫院濫用藥物成品檢驗鑑定書存卷可佐。是上開
    17包愷他命之總純質淨重並未達修正前毒品危害防制條例第
    11條第5項所定之20公克，則被告所持有上開17包愷他命部
    分，並未另行構成持有第三級毒品罪，併敘明之。
  ㈣爰審酌被告素行尚可，有其臺灣高等法院被告前案紀錄表1份
    附卷足參，被告於本院審理中自承：高中肄業之智識程度，
    未婚，無小孩，目前從事做白牌車工作，月薪不一定，父母
    健在，有1個姐姐，沒有人需要我扶養，父母可以自己照顧
    自己等家庭、經濟狀況。其正值青年，不思循規蹈矩，正常
    生活，竟僅因價值觀偏差，意圖販賣第三級毒品謀利，進而
    持有上開第三級毒品，欲將戕害身心甚鉅之毒品伺機販售他
    人，且持有之上開毒品數量非少。另考量被告尚未販售予任
    何人，其行徑尚未對社會及國民健康造成實際之危害，然被
    告於偵審期間均否認犯行，令本院無從見其有何悔悟之心等
    一切情狀，量處如主文所示之刑，以資懲儆。
四、沒收部分
  ㈠按毒品危害防制條例第2條第2項規定，毒品依其成癮性、濫
    用性及對社會危害性分為四級，並就製造、運輸、販賣、意
    圖販賣而持有、以非法方法使人施用、引誘他人施用及轉讓
    等行為，分別定其處罰。至施用或持有第三、四級毒品，因
    其可罰性較低，故予除罪化，僅就施用及持有第一、二級毒
    品科以刑罰。惟鑑於第三、四級毒品均係管制藥品，特於同
    條例第1條之1明定無正當理由，不得擅自持有；第18條第1
    項後段復規定查獲之第三、四級毒品，無正當理由而擅自持
    有者，沒入銷燬之。從而，依同條例第18條第1項後段應沒
    入銷燬之毒品，專指查獲之施用、持有第三、四級毒品而言
    ；倘係查獲之製造、運輸、販賣、意圖販賣而持有、以非法
    方法使人施用、引誘他人施用及轉讓之第三、四級毒品，既
    屬同條例相關法條明文規定處罰之犯罪行為，即非該條項應
    沒入銷燬之範圍。又同條例第19條第1項所定「供犯罪所用
    或因犯罪所得之物」，係指犯第4條至第9條、第12條、第13
    條或第14條第1項、第2項之罪所用或所得之物，不包括毒品
    本身在內，自不得為第三、四級毒品之沒收依據。同條例對
    於查獲之製造、運輸、販賣、意圖販賣而持有、以非法方法
    使人施用、引誘他人施用及轉讓第三、四級毒品之沒收，並
    無特別規定，如其行為已構成犯罪，則該毒品即屬不受法律
    保護之違禁物，應回歸刑法之適用，依刑法第38條第1項第1
    款之規定沒收之（最高法院96年度臺上字第7268號、96年度
    臺上字第6581號、96年度臺上字第6867號判決要旨參照）。
    查本件扣案愷他命17包（驗餘淨重合計16.946公克），均屬
    第三級毒品，業如上述，揆諸前開說明，即屬刑法上所規定
    之違禁物，故不問屬於犯人與否，自均應依刑法第38條第1
    項宣告沒收。又上開扣案愷他命17包之外包裝袋，係被告所
    有持供包裝毒品，具有防止毒品裸露、逸出及潮濕之功用，
    並便於攜帶之功能，係供本件意圖販賣而持有第三級毒品犯
    行所用之物，自均應依上開條例第19條第1項前段之規定，
    宣告沒收。
  ㈡另按查獲之第一級、第二級毒品，不問屬於犯人與否，沒收
    銷燬之，毒品危害防制條例第18條第1項前段定有明文。本
    件扣案之毒品咖啡包88包（驗餘淨重合計772.66公克），為
    本件被告意圖販賣而持有第三級毒品犯行，所查獲之第二級
    毒品，雖因被告主觀犯意之認知，僅論以意圖販賣而持有第
    三級毒品罪，然既屬因此查獲之第二級毒品，自仍應依毒品
    危害防制條例第18條第1項前段之規定沒收銷燬之。至上開
    毒品咖啡包外包裝袋88個，均係為被告所有，並供盛裝包覆
    上開第二級毒品，具防止其裸露、逸出及潮濕等功能，而便
    利遂行意圖販賣而持有所用之物，自均應依上開條例第19條
    第1項前段之規定，宣告沒收。
　㈢另扣得行動電話6支（均含SIM卡各1枚），其中雖有部分行動
    電話經鑑識而得被告涉嫌販賣之事證，然均僅得作為被告本
    件涉犯意圖販賣而持有罪關於販賣意圖之相關證明，尚無證
    據顯示供被告上開犯罪之所用，爰不依法宣告沒收，併敘明
    之。
據上論斷，應依刑事訴訟法第299條第1項前段、第300條（依刑
事判決精簡原則，僅記載程序法條），判決如主文。
本案經檢察官侯德人提起公訴，經檢察官呂雅純、林津鋒到庭執
行職務。
中　　華　　民　　國　　110 　年　　1 　　月　　29　　日
                  刑事第五庭  審判長法　官　張志偉
                                    法  官  郭振杰
                                    法  官  余珈瑢
以上正本證明與原本無異。
如不服本判決應於收受判決後20日內向本院提出上訴書狀，並應敘述具體理由；其未敘述上訴理由者，應於上訴期間屆滿後20日內向本院補提理由書（均須按他造當事人之人數附繕本）「切勿逕送上級法院」。告訴人或被害人如對於本判決不服者，應具備理由請求檢察官上訴，其上訴期間之計算係以檢察官收受判決正本之日期為準。　　　　　　　　　　　　　　　　　　
中　　華　　民　　國　　110 　年　　2 　　月　　2 　　日
                                    書記官  王嘉祺
附錄法條：
毒品危害防制條例第5條第3項
意圖販賣而持有第三級毒品者，處三年以上十年以下有期徒刑，
得併科新臺幣三百萬元以下罰金。